臺灣高等法院民事判決　　　　　　　　 96年度上易字第294號
上　訴　人　丙○○
　　　　　　乙○○
　　　　　　丁○○
被上 訴 人　甲○○
上列當事人間債務人異議之訴事件，上訴人對於中華民國96年1
月26日臺灣板橋地方法院96年度訴字第117號第一審判決提起上
訴，本院判決如下：
    主      文
上訴駁回。
第二審訴訟費用由上訴人連帶負擔。
    事實及理由
一、上訴人丙○○、乙○○、丁○○（下合簡稱上訴人，單指其
    中一人時，則逕稱其姓名）主張：臺北縣土城市○○○段外
    冷水坑小段234、234-1地號土地（下分別稱234地號土地、2
    34-1地號土地），與同小段233地號土地，乃上訴人之被繼
    承人張常福於日據時代與訴外人李年豐、張加漳合資購買，
    經協議由李年豐、張加漳出面登記為所有權人，由張常福擔
    任234地號土地、234-1地號土地耕作使用及納稅管理人。又
    臺北縣土城市○○路16巷1號房屋（下稱系爭房屋，系爭房
    屋坐落之234地號土地、234-1地號土地合稱系爭土地，系爭
    房屋與系爭土地合稱系爭房地）坐落於系爭土地上，係張常
    福為管理234地號土地、234-1地號土地之需而建築居住，早
    經共有人同意，至今已有百年，上訴人為張常福之繼承人，
    自屬有權占用系爭房地。且系爭房屋曾於民國60年6月1日進
    行門牌整編，被上訴人於73年10月17日始購買234地號土地
    、234-1地號土地之應有部分。是被上訴人取得系爭土地時
    ，系爭房屋早已存在，上訴人對於系爭房地之使用管理權自
    不因法院判決而受影響。況被上訴人購買234地號土地、234
    -1地號土地應有部分後，承認容忍上情而無異議，迄訴請上
    訴人拆屋還地時，已達10年以上，上訴人已有和平占有使用
    系爭土地之事實，當應受保護，依民法第944條規定，被上
    訴人無權請求上訴人拆屋還地（以下簡稱系爭異議事由）。
    為此，爰求為（一）臺灣板橋地方法院（下稱原審法院）民
    事執行處95年執字第11945號民事執行事件強制執行程序（
    下稱系爭執行事件執行程序）關於命上訴人拆除坐落234號
    地號土地上如原審法院94年度簡上字第39號判決（下稱原審
    確定判決）附圖所示A部分面積184.52平方公尺、及234-1地
    號土地上B部分面積3.41平方公尺、C部分面積1.4平方公尺
    （以上土地即系爭土地）之2層建物即系爭房屋應予撤銷。
二、本件未經言詞辯論，被上訴人亦未提出書狀為任何聲明及陳
    述。
三、本件經原審判決上訴人之訴駁回。上訴人就原審判決其敗訴
    部分提起上訴，聲明為：（一）原判決廢棄。（二）系爭執
    行事件執行程序關於命上訴人拆除系爭房屋部分應予撤銷。
四、按執行名義成立後，如有消滅或妨礙債權人請求之事由發生
    ，債務人得於強制執行程序終結前，向執行法院對債權人提
    起異議之訴。如以裁判為執行名義時，其為異議原因之事實
    發生在前訴訟言詞辯論終結後者，亦得主張之。強制執行法
    第14條第1項定有明文。蓋有既判力之執行名義，其執行名
    義之請求權，於既判力基準時確定存在，為既判力確定之事
    實，自不許債務人嗣後另藉債務人異議之訴，否定判決確定
    之事實，以免發生與既判力牴觸之情形。因此，與既判力牴
    觸之事項，不得為異議之事由（張登科著強制執行，第161
    頁參照）。
五、經查，上訴人主張之系爭異議事由，業於原審法院94年度簡
    上字第39號拆屋還地事件中提出，有原審確定判決附卷可稽
    （見原審卷第46頁至第51頁），顯與上開債務人異議之訴關
    於「執行名義成立後，如有消滅或妨礙債權人請求之事由發
    生」或「為異議原因之事實發生在前訴訟言詞辯論終結後者
    」之要件不符。職是之故，揆諸上揭說明意旨，上訴人提起
    本件債務人異議之訴，在法律上顯無理由，洵堪認定。
六、又按第二審法院依民事訴訟法第460條（現行民事訴訟法第
    463條），準用同法第249條第2項之規定，對於當事人之上
    訴不經言詞辯論逕以判決駁回之者，須當事人聲明上訴之事
    項，在法律上顯無理由時，即得為之（最高法院42年台上字
    第526號判例意旨參照）。
七、經查，依上訴人於原審所訴之事實，及於本院提出之書狀、
    陳述之事實，其訴在法律上顯無理由，業詳如上五所述。從
    而，上訴人提起本件訴訟，請求撤銷系爭執行事件執行程序
    關於命上訴人拆除系爭房屋部分應予撤銷，顯無理由，不應
    准許。原審為上訴人敗訴之判決，並無不合。上訴意旨指摘
    原判決不當，求予廢棄改判，為顯無理由，爰不經言詞辯論
    ，予以判決駁回。至上訴人另於原審聲明於本件訴訟終結前
    ，系爭執行事件執行程序應停止拆除系爭房屋云云，要屬聲
    請裁定停止執行程序，原審漏未處理，尚有未洽，應予注意
    ，併此指明。
八、據上論結，本件上訴為顯無理由，依民事訴訟法第463條、
    第249條第2項、第85條第2項，判決如主文。
中    華    民    國    96    年    4     月    16    日
                    民事第14庭
                        審判長法  官  許正順
                              法  官  魏麗娟
                              法  官  鍾任賜
正本係照原本作成。
不得上訴。
中　　華　　民　　國　　96　　年　　4 　　月　　16　　日
                              書記官  王敬端
